臺灣臺北地方法院民事裁定  
110年度訴字第2984號
反訴原告即  
被      告  蔡茹蘭  

訴訟代理人  鍾盈蓁  

反訴被告即
原      告  許惠淩  
            蕭宇倫  
上二人共同
訴訟代理人  黃玥彤律師                                  
上列當事人間請求遷讓房屋等事件，被告即反訴原告提起反訴，
本院裁定如下：
    主  文
反訴原告之訴及假執行之聲請均駁回。
反訴訴訟費用由反訴原告負擔。　　
    理  由
一、按反訴之標的，如專屬他法院管轄，或與本訴之標的及其防
    禦方法不相牽連，或反訴非與本訴得行同種之訴訟程序者，
    不得提起，民事訴訟法第260 條第1 項、第2 項定有明文。
    所謂「相牽連」，係指反訴標的之法律關係與本訴標的之法
    律關係間，或為反訴標的之法律關係與作為本訴防禦方法所
    主張之法律關係間，兩者在法律上或事實上關係密切，審判
    資料有其共通性或牽連性者而言。換言之，為本訴標的之法
    律關係或作為防禦方法所主張之法律關係，與為反訴標的之
    法律關係同一，或當事人兩造所主張之權利，由同一法律關
    係發生，或為本訴標的之法律關係發生之原因，與為反訴標
    的之法律關係發生之原因，其主要部分相同，方可認為兩者
    間有牽連關係（最高法院98年度台抗字第1005號裁定意旨參
    照）。 
二、經查，本件反訴被告即本訴原告（下稱反訴被告）提起之本
    訴，係主張坐落臺北市○○區○○段○○段000地號土地上之房屋
    ，即門牌號碼臺北市○○區○○街00巷0弄0號1樓房屋（下稱系
    爭潮州街房屋）為其所有，遭反訴原告即本訴被告（下稱反
    訴原告）無權占用，依民法第767條第1項前段及中段、第17
    9條、第184條第1項後段及第185條前段規定請求反訴原告應
    將系爭潮州街房屋騰空遷讓返還反訴被告，及給付相當於租
    金之不當得利與所生之利息。而反訴原告則主張其所有坐落
    臺北市○○區○○段○○段000地號土地上之房屋，即門牌號碼臺
    北市○○區○○○路0段00巷00號房屋（下稱系爭建國南路房屋）
    ，於反訴被告許惠淩與其配偶即訴外人蕭佑名自結婚以來，
    均居住於系爭建國南路房屋，縱反訴被告自106年7月起未常
    住於此，惟反訴被告於其內仍堆放諸多私人物品，實則係兩
    造上開各自之房屋互為租賃關係，今日因反訴被告對反訴原
    告請求應將系爭潮州街房屋騰空遷讓返還及給付相當於租金
    之不當得利與所生之利息，反訴原告因反訴被告至今仍持續
    占用系爭建國南路房屋，則反訴聲明：「⒈如法院認本訴第
    一項聲明有理由，且主文非以對待給付（即同時履行）判決
    之形式為之者，則反訴被告應將系爭建國南路房屋騰空遷讓
    返還反訴原告，⒉如法院判決認本訴第二項聲明為全部或一
    部有理由，則反訴被告應連帶給付反訴原告新臺幣（下同）
    213萬3,660元，及自民事反訴狀繕本送達翌日起至清償日止
    ，按週年利率5%計算之利息；並自反訴狀繕本送達翌日起至
    遷讓騰空系爭建國南路房屋之日止，按月給付反訴原告3萬5
    ,561元。⒊願供擔保，請准宣告假執行」。惟查，反訴原告
    請求騰空遷讓返還之標的係不同房屋，可見本、反訴間之標
    的並不相同，而原因事實部分，本訴係反訴被告請求反訴原
    告遷讓騰空返還系爭潮州街房屋、給付相當於租金之不當得
    利及所生之利息是否有理由，與反訴原告提起之反訴，係請
    求反訴被告應遷讓返還系爭建國南路房屋、給付相當於租金
    之不當得利是否有理由，二者亦不相同，況且反訴被告是否
    居住於系爭建國南路房屋，及反訴原告是否有權請求反訴被
    告遷讓返還系爭建國南路房屋並請求給付相當於租金之不當
    得利，均需另行調查事證，難以利用本訴既有之訴訟資料，
    是以本訴原有訴訟資料並無援用之餘地，佐以兩造之攻、防
    方法並無任何共通性或牽連性，自難認反訴原告所提之反訴
    標的與本訴標的或其防禦方法，有何牽連關係可言，如許提
    起反訴，勢必延滯本訴之進行，揆諸首開規定及說明，反訴
    原告所提起之反訴，核與法定要件未合，不予准許，應予駁
    回。
三、依民事訴訟法第249 條第1 項第6 款、第95條、第78條，裁
    定如主文。
中    華    民    國   110    年   10    月    28     日
                    民事第四庭  法  官  陳靜茹
以上正本係照原本作成。　　　　　　　　　　
如對本裁定抗告須於裁定送達後10日內向本院提出抗告狀，並繳
納抗告費新臺幣1,000元。 
中    華    民    國   110    年   10    月    28     日
                                書記官  蔡汶芯